臺灣高雄地方法院行政訴訟判決
110年度交字第171號
原      告  楊月嬌  

被      告  高雄市政府交通局

代  表  人  張淑娟  
訴訟代理人  蘇健義  
上列當事人間交通裁決事件，原告不服被告民國110 年4 月14日
高市交裁字第32-BZG222243、32-BZG222244號裁決，提起行政訴
訟，本院判決如下：
    主  文
原處分一、二均撤銷。
訴訟費用新臺幣參佰元由被告負擔。被告應給付原告新台幣參佰
元。
    事實及理由
一、程序事項：本件為交通裁決事件，依兩造所述各節及卷內資
    料所示，本件事證已臻明確，本院認無經言詞辯論之必要，
    爰依行政訴訟法第237 條之7 之規定，不經言詞辯論而為判
    決。
二、事實概要：原告於民國109 年10月16日19時51分許駕駛所有
    車牌號碼000-0000號自用小客車（下稱系爭車輛），在高雄
    市鳥松區本館路，因數度在行駛中驟然煞車，經民眾提出檢
    舉，高雄市政府警察局仁武分局（下稱舉發機關）員警以原
    告有「非遇突發狀況，在行駛中任意驟然煞車」、「非遇突
    發狀況，在行駛中任意煞車（處車主）」之違規行為，填掣
    高市警交字第B222243 、B222244號舉發違反道路交通管理
    事件通知單（下稱舉發通知單）逕行舉發。嗣原告於應到案
    日期前之109 年12月23日向被告陳述不服，經被告函詢舉發
    機關後，認原告確有上揭違規行為，乃依行時為道路交通管
    理處罰條例（下稱處罰條例）第43條第1 項第4 款、第4 項
    、第24條第1 項第3 款、第63條第1 項第3 款規定，於110 
    年4 月14日開立高市交裁字第32-BZG222243、32-BZG222244
    號裁決書（下依序稱原處分一、原處分二），分別裁處原告
    「罰鍰新臺幣（下同）12,000元，記違規點數3 點，並應參
    加道路交通安全講習」、「吊扣汽車牌照3 個月」。原告不
    服，遂提起行政訴訟。
三、原告主張：當時伊車內儀表版上胎壓警示燈亮起，為確保行
    車安全，在判斷前後路況安全無虞情況下，乃試踩煞車，並
    減速靠路側行駛，以期瞭解並排除該胎壓警示燈亮起之狀態
    ，然經原告試踩煞車後仍無法排除該狀態，隨即駛往附近的
    易新汽車維修室檢查，經師傅王士軒檢查後表示胎壓警示燈
    會亮起是因為右後輪有異物刺入，致胎壓不足，雖可經由補
    足胎壓使胎壓警示燈消除，但建議至車廠正式補胎，以維安
    全，原告遂請師傅王士軒補足胎壓，嗣後更於109 年12月4 
    日至吉達汽車公司補胎；又原處分一、二關於罰鍰及吊扣汽
    車牌照3 個月部分之裁處過重等語。並聲明：原處分一、二
    均撤銷。
四、被告則以：檢視採證影片可見：「畫面時間19:51:25-原告
    車輛煞車燈亮起，前方無突發狀況，檢舉人鳴按喇叭，至影
    片結束19:52:09-原告車輛於前方非遇突發狀況時，仍間續
    在行駛中驟然煞車。」，足證原告於前方無遇突發狀況時，
    仍間續在行駛中驟然煞車，顯已妨害檢舉人之行駛動線，對
    檢舉人而言，實屬難以預測之突發情形，著實令人措手不及
    ，倘應變不及撞擊系爭車輛，或因閃避致撞擊其他使用道路
    之車輛或人員，其他使用道路之車輛或人員將難予及時應變
    ，足以使其他使用道路之車輛或人員倒地、翻滾、彈撞，亦
    足以使發生撞擊之車輛駕駛人、乘客致生受傷死亡之結果，
    此足對他人生命產生極其嚴重危害之結果，為一般具有常識
    之成年人所得預見，遑論通過考驗而領有駕駛執照之原告。
    又原告此種駕駛方式顯已超出一般用路人對其行車動線之合
    理期待，自應依行為時處罰條例第43條第1 項第4 款予以裁
    罰；另被告經確認系爭車輛該當於處罰條例第43條第4
　　項規定之構成要件者，即應為吊扣牌照之處分，至於系爭車
    輛於3 個月內不得行駛上路則屬法定效果，並非由於被告行
    使裁決權所規制，是被告就符合法定構成要件之違規行為，
    依其法定效果而為之羈束處分，自無違反比例原則之可言。
　　是原告於前揭時間、地點確有「非遇突發狀況，在行駛中任
    意驟然煞車」、「非遇突發狀況，在行駛中任意任意煞車」
    （處車主）」之違規行為，被告據以裁處，洵無不合等語，
    資為抗辯。並聲明：原告之訴駁回。
五、本院之判斷：
  ㈠按行為時（下同）處罰條例第43條第1 項規定「（第1 項）
    汽車駕駛人，駕駛汽車有下列情形之一者，處6,000 元以上
    24,000元以下罰鍰，並當場禁止其駕駛：1 、在道路上蛇行
    ，或以其他危險方式駕車。2 、行車速度，超過規定之最高
    時速60公里。3 、任意以迫近、驟然變換車道或其他不當方
    式，迫使他車讓道。4 、非遇突發狀況，在行駛途中任意驟
    然減速、煞車或於車道中暫停。5 、拆除消音器，或以其他
    方式造成噪音」，考其立法理由為「原條文之立法目的，原
    為遏阻飆車族之危害道路安全的行徑所設」；且從體系解釋
    而言，處罰條例中與罰鍰有關的條文有72條，其中得處罰鍰
    並吊扣或吊銷駕駛執照或汽車牌照者，僅以無照駕駛（第12
    條第2 項、第21條第3 項、第21條之1 第2 項）、對道路交
    通安全重大無知或漠視（第18條第2 項、第45條第2 項、第
    54條）、致人死傷或肇事逃逸（第27條第3 項、第29條第4
    項、第29條之2 第5 項、第30條第3 項、第61條、第62條）
    、酒駕（第35條）等重大事由作為構成要件，立法者既然區
    分罰鍰、吊（註）銷照、罰鍰並吊（註）銷照等不同處罰類
    型，顯見解釋適用「罰鍰並吊（註）銷照」之法律效果時，
    須達到重大危害交通安全之程度，方符比例原則。況且任何
    違反處罰條例之行為，均有危害交通安全之危險性，故處罰
    條例第43條第1 項既以「罰鍰並吊（註）銷照」為處罰類型
    ，該項第4 款所謂「非遇突發狀況，在行駛途中任意驟然減
    速、煞車或於車道中暫停。」，亦應以情狀必須達到重大程
    度，處罰條例其他處罰條文無法適當評價時，始能適用該條
    處罰，若行為人僅係連續或多個違反道路交通安全之行為，
    依同條例其他處罰條文可充分評價其行為時，即不得貿然使
    用該條處罰。又同法條第4 項、第5項規定「汽車駕駛人有
    第1 項第1 款至第4 款或前項行為者，並吊扣該汽車牌照3 
    個月。」、「汽車駕駛人違反第1 項、第3 項規定者，應接
    受道路交通安全講習。」」，另「汽車駕駛人，有下列情形
    之一者，應接受道路交通安全講習：3 、有第43條規定之情
    形。」、「汽車駕駛人有下列各款所列條款之一者，除依原
    條款處罰鍰外，並予記點：3 、有43條…情形之一者，各記
    違規點數3 點。」，同法第24條第1 項第3 款、第63條第1 
    項第3 款定有明文。另按「汽車除遇突發狀況必須減速外，
    不得任意驟然減速、煞車或於車道中暫停。前車如須減速暫
    停，駕駛人應預先顯示燈光或手勢告知後車，後車駕駛人應
    隨時注意前車之行動。」道路交通安全規則第94條第2 項亦
    定有明文。
　㈡經查，原告於上開實概要欄所載時地有駕車行駛中數度驟然
    煞停之行為，固據被告提出高雄市政府警察局仁武分局110 
    年6 月23日高市警仁分交字第11071881200 號函、110 年3 
    月6 日高市警仁分交字第11070154800 號函及採證光碟等為
    證，且本院當庭勘驗採證光碟，勘驗結果為「畫面時間19:5
    1:25開始，原告車輛在本館路上慢速行駛，於前方無迫近車
    輛之情況下，先後在19:51:27秒、33秒、41秒、50秒以及52
    分05秒之時，有短暫減速或暫停之行為，煞車燈均有亮起。
    」等情，亦有本院111 年1 月4 日勘驗筆錄在卷可查。惟本
    院審酌原告與後車檢舉人並未因交通爭道產生齟齬，並無故
    意煞停之動機，且原告現年已72歲，對於新近出廠汽車於偵
    測到車輛胎壓不正常時，常會以警示燈號不斷重複顯示於汽
    車面板上，以提醒駕駛人注意之機制，難免有所不知，其面
    對車輛警示燈號重複出現，於不明究裡之情形下，難免一時
    心驚而緊急煞停，此由勘驗內容顯示原告驟停之秒數與次數
    ，係38秒內驟停5次，每次耗時僅數秒等，即可顯見原告確
    實因汽車一再亮起警示燈號，一再受驚而一再作出煞車之反
    射動作。對於年邁之原告而言，汽車故障燈號之一再閃爍，
    係屬突發之狀況，其因而驚嚇疑慮數度暫停，堪認係因車輛
    之突發狀況而驟停。況原告駕駛系爭車輛之車速緩慢，後車
    檢舉人倘依法保持安全距離尚不致發生追撞事故，故本件原
    告違規情狀並非重大，原告所為違反道路交通安全規則第94
    條第2 項規定，故被告依其他處罰條文即可充分評價其行為
    ，自不得貿然使用同條例第43條第1 項第3 款規定處罰。被
    告復未具體說明原告有何重大危害交通安全行為，不能依同
    條例其他規定處罰，只能依同條例第43條第1 項第3 款規定
    處罰之理由，被告辯稱原告之違規行為嚴重危害交通安全云
    云，自無足採。
  ㈢綜上所述，原告並無「非遇突發狀況，在行駛中驟然煞車」
    之違規行為，原處分一認事用法，尚有違誤，原告訴請撤銷
    ，為有理由，應予准許。又原處分一既經撤銷，原處分二即
    失所附麗，被告以原處分二吊扣系爭車輛車牌，於法有違，
    原告訴請併予撤銷，為有理由，應予准許。
六、本件判決基礎已臻明確，兩造其餘攻防方法及訴訟資料經本
    院斟酌後，核與判決結果不生影響，不另一一論述，併此敘
    明。
七、本件第一審裁判費為300 元，應由被告負擔，爰確定第一審
    訴訟費用額如主文第2 項所示。
據上論結，本件原告之訴為有理由，依行政訴訟法第237 條之7
、第237 條之8 第1 項、第237 條之9 第1 項、第236 條、第98
條第1 項本文，判決如主文。
中　　華　　民　　國　　111 　年　　3 　　月　　31　　日
                  行政訴訟庭  法  官  吳文婷
上為正本係照原本作成。　　　　　　　　　
如不服本判決，應於判決送達後20日內，向本院提出上訴狀並表
明上訴理由（原判決所違背之法令及其具體內容或依訴訟資料可
認為原判決有違背法令之具體事實），其未載明上訴理由者，應
於提出上訴後 20 日內向本院補提理由書（上訴狀及上訴
中　　華　　民　　國　　111 　年　　3 　　月　　31　　日
                              書記官  洪嘉慧